【裁判字號】    98,上訴,45
【裁判日期】    980401
【裁判案由】    殺人未遂等
【裁判全文】
臺灣高等法院臺南分院刑事判決          98年度上訴字第45號
上  訴  人
即  被  告  甲○○
            己○○
            戊○○
前列三人共同
選任辯護人  蔡文斌  律師
            王建強  律師
            王盛鐸  律師
上列上訴人因殺人未遂等案件，不服臺灣台南地方法院97年度訴
字第899號中華民國97年11月6日第一審判決（起訴案號：臺灣台
南地方法院檢察署97年度偵字第280號 ），提起上訴，本院判決
如下：
    主  文
原判決關於己○○、甲○○部分撤銷。
甲○○、賴俊杰共同傷害人之身體，各處有期徒刑壹年，均減為
有期徒刑陸月，如易科罰金，均以新臺幣壹仟元折算壹日。
其餘上訴駁回。
    事  實
一、張高本（綽號棕簑，已歿）係位於臺南縣新營市「新峰汽車
    保養場」之負責人，兼營高速公路拖吊業並靠行在「土牛拖
    吊公司」。因不滿乙○○向承辦員警造謠所派遣之司機有飲
    酒之情形，而由丙○○及丁○○分屬之拖吊公司搶走民國 (
    下同)95 年12月27日中午12時許，在國道一號公路新營收費
    站南下約281公里處所發生之大貨車衝撞ETC護欄後衝下高速
    公路邊坡之拖吊業務，致令張高本派遣前往之司機己○○（
    綽號大餅）及綽號「牛頭」男子徒勞而返，而懷恨在心。當
    日（95年12月27日）適逢張高本舉辦兒子彌月酒宴，與雙方
    均熟識之廖榮華及吳建聲應邀參加酒宴，席間得知此事後，
    於同日下午4時許，分以電話邀請丙○○、丁○○及乙○○
    前往張高本上開保養場談判。乙○○駕車搭載丙○○、丁○○到達後，由丙○○、丁○○先行進入該保養場向張高本解
    釋，惟張高本、甲○○（綽號茶壺，即張高本兄）、己○○
    （綽號大餅）、戊○○（即張高本舅舅），及不詳姓名、年
    籍之成年男子多人不接受丙○○之說詞，隨即共同基於傷害
    他人身體之犯意聯絡，由己○○以手掐住丙○○之頸部後，
    張高本及甲○○隨即喊打，不詳姓名、年籍之成年男子多人
    衝向並出拳毆打丙○○及丁○○，張高本旋持木棍毆打丙○○頭部；乙○○見狀，進入協助丙○○、丁○○逃離該處，
    張高本乃高喊毆打大胖（指乙○○），不詳姓名、年籍之成
    年男子於是群起圍毆乙○○，己○○則持木棒毆打乙○○之
    頭部，因而致丙○○受有頭部外傷併臉部擦傷、輕微腦震盪
    、頸部勒傷、胸部挫傷併擦傷、左手臂擦傷等傷害；丁○○
    受有前臂之開放性傷口、手指開放性傷口、胸壁挫傷等傷害
    ；乙○○受有頭皮、前臂、髖及大腿之開放性傷口。幸經在
    場之廖榮華及吳建聲極力阻攔張高本等人繼續圍毆，丙○○
    、丁○○、乙○○三人方得逃離。
二、案經法務部調查局嘉義縣調查站報告臺灣嘉義地方法院檢察
    署呈請臺灣高等法院臺南分院檢察署檢察長令轉臺灣臺南地
    方法院檢察署檢察官偵查起訴。
    理  由
一、認定犯罪事實所憑之證據及理由
（一）
    １按被告以外之人於審判外之言詞或書面陳述，除法律有規
      定者外，不得作為證據，刑事訴訟法第159條第1項定有明
      文。查證人丙○○、丁○○、乙○○、廖榮華於95年12月
      29日在法務部調查局嘉義調查站所為之陳述，為被告以外
      之人審判外之陳述，屬傳聞證據，被告三人爭執其證據能
      力，是其等此部分之陳述，對被告三人應認無證據能力。
    ２刑事訴訟法第159條之2規定：「被告以外之人於檢察事務
      官、司法警察官或司法警察調查中所為之陳述，與審判中
      不符時，其先前之陳述具有較可信之特別情況，且為證明
      犯罪事實存否所必要者，得為證據。」查證人吳建聲95年
      12月29日調查局筆錄，雖為被告以外之人審判外之陳述，
      然其證述情節與其審判中所言有所出入，且其於調查局所
      為供述距本件事發日僅2日之隔，印象猶新，較之事發近2
      年後97年8月7日原審審判時之證言，顯具可信性；且吳建
      聲後者之陳述，避重就輕，有迴護被告等之嫌，其於調查
      局之供述具有較可信之特別情況，又為證明犯罪事實存否
      所必要，依前述條文規定，得為證據。
    ３除前述證人之陳述外，公訴人及被告三人及其等辯護人，
      均同意下述之供述或非供述證據之證據能力，本院審酌前
      開證據之作成或取得之狀況，並無非法或不當取證之情事
      ，且亦無顯不可信之情況，並無證據力明顯過低之情形，
      復經本院於審判期日就上開證據依法進行調查、辯論，依
      刑事訴訟法第159條之5規定，均具有證據能力。
（二）被告甲○○、賴俊杰二人均坦承前接事實不諱（見本院卷
      98年2月18日筆錄）。
（三）前揭事實業據證人丙○○（見原審卷94至96頁）、丁○○
      （見原審卷99至101頁） 、乙○○（見原審卷87、89頁）
      證述明確，互核相符。
（四）證人廖榮華證稱：「95年12月27日16時在張高本之工廠外
      面乙○○、丙○○、丁○○有被打傷，我有看見綽號大餅
      勒住丙○○脖子。」、「乙○○被打傷時被告4人均在場
      ，被告4人及其他不詳男子分持石頭、木棒、拳頭。」（
      見96年度偵字第4144號卷12、13頁）、「當天中午過後張
      高本兄弟邀我們去他們家喝小孩滿月酒。吃到一半，甲○○談及高速公路發生事故，丙○○把拖吊車開到那邊準備
      拖吊，張高本拖吊公司司機也把車開到那邊，但沒有得到
      生意，而生摩擦，所以甲○○在酒席間叫我打電話給我的
      老闆（指丙○○）請他來滿月酒酒席並談業務事情。之後
      我老闆來不到五分鐘，張高本的司機綽號大餅的己○○就
      用手把我老闆勒住我老闆脖子。」（見原審卷76頁）；證
      人吳建聲證述：「95年12月27日中午，我前往張高本在新
      營交流道附近開設之「新峰水箱行」（即保養場）參加張
      高本兒子的滿月餐宴，餐宴後，我繼續留在現場飲酒唱歌
      ，到了下午3、4時左右，在場友人廖榮華表示，主人張高
      本與其朋友丙○○、丁○○及「大胖」（即乙○○），當
      天中午在高速公路曾發生拖吊車生意糾紛，因此主動聯絡
      丙○○等人前來協調。丙○○等人約在半小時後抵達，丙○○、丁○○二人先進入工廠，不料雙方說不到幾句話，
      張高本的胞兄甲○○即動手打丙○○，並呼叫「大餅」等
      手下10餘人一起動手，當時因為現場很混亂，我看到丙○○、丁○○二人被打的完全沒有招架能力，一直要逃出去
      ，包括後來進來營救的「大胖」也被毒打，當時我有看到
      張高本等人中有人持建築用木棒毆打丙○○等三人（指被
      害人），在我與廖榮華等友人極力勸阻下，丙○○等人才
      得以逃脫。」（見96年度他字第102號卷14頁）、「95年
      12 月27日16時在張高本之工廠外面空地，丙○○、丁○○先被張高本、甲○○、己○○、戊○○分別以拳頭、木
      棒打受傷，而後乙○○被張高本、甲○○、己○○、戊○○男子共約10名，分持木棍、拳頭、石頭、抓咬致乙○○
      受傷。」（見96年度偵字第4144號卷13頁）等情節相符。
      雖該二證人於原審審理時，廖榮華藉口因當時酒醉，記憶
      不清；而吳建聲則宣稱將被告等犯罪工具之木棒奪下，因
      此被告賴俊杰未以木棒毆打被害人等語，然該二人與被告
      等熟識，此觀該二人聞悉被告等與被害人等結怨，乃聯繫
      被害人等與被告等會面，以化解雙方糾紛之舉即明。該二
      人既與被告等熟識，當無於調查局詢問及檢察官偵查中誣
      陷被告等人之理，所言足以採信，是渠等於原審所為不同
      之供述，乃屬避重就輕迴護被告之言，顯無足取。
（五）被害人丙○○受有頭部外傷併臉部擦傷、輕微腦震盪、頸
      部勒傷、胸部挫傷併擦傷、左手臂擦傷；丁○○受有前臂
      之開放性傷口、手指開放性傷口、胸壁挫傷；乙○○則受
      有頭皮、前臂、髖及大腿之開放性傷口等傷害，有95年12
      月27日長庚紀念醫院嘉義分院、95年12月27 日丙○○診
      斷證明、行政院衛生署新營醫院丁○○、乙○○之診斷證
      明在卷為憑（見96年度他字第102號卷5、8、11頁）。
二、對於被告及其指定辯護人辯解本院之判斷
（一）被告戊○○及其選任辯護人辯解要旨
      被告戊○○辯稱：伊只是勸架，並沒有打被害人云云。
（二）不採的理由
      證人即被害人丙○○、丁○○、乙○○於原審及證人吳建
      聲於調查局之陳述，均明確陳述被告戊○○有確打被害人
      等人之行為，丁○○並謂：「我確定戊○○在裡面有打我
      ，因為甲○○把我抓住時，戊○○說我的胸膛很厚，就一
      直用拳頭打我，我看得很清楚。」（見原審卷99至101頁
      ），被告戊○○之所辯與與前揭證人互核一致之證述不符
      ，顯係卸責之詞，不足採信。
三、論罪科刑之理由
（一）核被告甲○○、賴俊杰、戊○○三人所為，均係犯刑法第
      277條第1項之普通傷害罪。公訴意旨雖以共犯張高本向被
      害人恫稱「看誰先包起來（台語）」，並高喊「讓他（指
      丙○○）死」、「把大胖（指乙○○）打死」，且共犯張
      高本與被告三人有犯意之聯絡與行為之分擔，而認被告三
      人均涉犯殺人未遂罪嫌；惟查被告等因拖吊業務而與被害
      人等滋生嫌隙，並施以暴力，顯見其不滿及憤怒之程度，
      被告等於盛怒之下已無好言可期；況「新峰汽車保養場」
      現場維修工具甚多，倘被告等有殺害被害人等之意，豈有
      不持質地較堅硬而得以危害人生命之螺絲起子、扳手、鐵
      管等工具為之，而代之以殺傷力較差之木棒之理。檢察官
      徒以被告憤怒之下口出欲置他人於死地之惡言，驟認被告
      等有殺人之犯意，尚不足為證，本院爰變更檢察官所引應
      適用之法條。被告三人與張高本、不詳姓名成年男子等間
      ，有犯意之聯絡與行為之分擔，均為共同正犯。又被告三
      人一個接續傷害行為，侵害被害人丙○○、丁○○，乙○○三人之身體，觸犯三個傷害罪，為想像競合犯，應以一
      個傷害罪論處。
（二）上訴駁回部分（即被告戊○○部分）
      原審依上開事證，適用前述法律，並審酌被告戊○○因拖
      吊糾紛心生不滿，藉彌月喜宴邀約被害人，令被害人等沒
      有戒心，又在其自有保養場仗勢傷人，行徑惡質，及其犯
      罪動機、手段、所生危害，及其犯後態度等一切情狀，量
      處被告戊○○有期徒刑1年 。又以被告戊○○所犯傷害罪
      ，係在96年4月24日以前，合於減刑條件，爰依中華民國
      96年罪犯減刑條例第2條第1項第3款、第7條、第9條規定
      減輕其刑為有期徒刑6月，並諭知易科罰金之折算標準。
      另以賴俊杰持以傷人之木棒未經扣案，為免日後執行困難
      ，爰不為沒收之宣告。經核認事用法均無不合，量刑亦屬
      妥當，被告戊○○上訴否認犯罪，為無理由，應予駁回。
（三）就原判決關於被告己○○、甲○○部分即撤銷部分
    １爰審酌被告己○○、甲○○二人因拖吊糾紛心生不滿，藉
      彌月喜宴邀約被害人，令被害人等沒有戒心，又在其自有
      保養場仗勢傷人，行徑惡質，且被告甲○○身為雇主之兄
      長，利用權勢吆喝保養場之人，引發眾人圍毆被害人等，
      情節非輕，而被告賴俊杰則持木棒傷人，手段兇暴，惟被
      告己○○、甲○○二人於本院審理時均坦承犯行，深有悔
      意，被告甲○○患有膀胱惡性腫瘤，有奇美醫院柳營分院
      診斷書附卷可稽，被告己○○之母親有輕度精神障礙，父
      親患有糖尿病，並有8歲、5歲兩個兒子待養，及被告三人
      表示願意賠償被害人30萬元，惟因被害人等求償180萬元
      雙方始未達成和解等一切情狀，各量處被告己○○、甲○○二人有期徒刑1年。
    ２被告己○○、甲○○二人所犯傷害罪 ，其犯罪時間在96
      年4月24日以前，合於減刑條件，爰均依中華民國96年罪
      犯減刑條例第2條第1項第3款、第7條、第9條規定減輕其
      刑各為有期徒刑6月，並均諭知易科罰金之折算標準。
四、撤銷部分撤銷改判之理由
    被告賴俊杰、甲○○二人於本院審理時均坦承犯行，深有悔
    意，且被告甲○○患有膀胱惡性腫瘤，有奇美醫院柳營分院
    診斷書附卷可稽，被告己○○之母親有輕度精神障礙，父親
    患有糖尿病，有診斷證明書二紙在卷可考，並有8歲、5歲兩
    個兒子待養，及被告三人表示願意賠償被害人30萬元，惟因
    被害人等求償180萬元，雙方才未達成和解等一切情狀 ，原
    審各量處被告己○○、甲○○二人有期徒刑1年4月，均減為
    有期徒刑8月，顯屬過重，被告賴俊杰、甲○○二人上訴指
    摘原判決量刑過重，為有理由，此部分自應由本院撤銷改判
    。
五、適用法律
（一）刑事訴訟法第268條、第369條第1項前段、第364條、第
      299條第1項前段、第300條。
（二）刑法第28條 、第277條第1項、第55條、第41條第1項前段
      ，罰金罰鍰提高標準條例第1條前段 ，中華民國刑法施行
      法第1條之1，中華民國九十六年罪犯減刑條例第2條第1項
      第3款、第7條、第9條。
本案經檢察官吳忠賢到庭執行職務。
中    華    民    國    98    年     4    月    1    日
                  刑事第三庭    審判長法  官  陳義仲
                                      法  官  宋明中
                                      法  官  蔡勝雄
以上正本證明與原本無異。
檢察官如不服本判決應於收受本判決後十日內向本院提出上訴書
，其未敘述上訴理由者並得於提起上訴後十日內向本院補提理由
書。
本件被告不得上訴。
                                      書記官  汪姿秀
中    華    民    國    98    年     4    月    1    日
附錄本案論罪科刑法條：
中華民國刑法第277條第1項：
傷害人之身體或健康者，處 3 年以下有期徒刑、拘役或 1 千元
以下罰金。


司法院資訊處製作；財團法人民間司法改革基金會備份。
